【裁判字號】    90,家抗,205
【裁判日期】    900730
【裁判案由】    指定遺產管理人
【裁判全文】
臺灣高等法院民事裁定  九十年度家抗字第二○五號
      抗  告  人  財政部國有財產局台灣北區辦事處
      法定代理人  高志達
右抗告人因與相對人中國石油股份有限公司台灣油礦探勘總處間指定遺產管理人事件
，對於中華民國九十年六月十三日臺灣板橋地方法院九十年度繼更字第三號所為裁定
提起抗告，本院裁定如左：
      主    文
原裁定廢棄。
相對人於原法院之聲請駁回。
聲請及抗告程序費用由相對人負擔。
      理    由
一、本件抗告意旨略以：被繼承人吳旭彬出生別為「六男」，應有兄弟姊妹為繼承人
    ，且尚有次兄吳乙穆（又名吳焜耀）及五兄吳文昭在香港，並非繼承人有無不明
    之情況，本案應無民法第一千一百七十八條第二項規定之適用，又相對人所列吳
    旭彬因公殉職待給付一覽表中所載之中油公司礦保費撫卹津貼及勞保遺屬津貼，
    依法務部七十六年度法參字第一○六四三號函示，並非為遺產，所應給付之對象
    為吳旭彬之繼承人，故原法院選任抗告人為吳旭彬之遺產管理人，自有未洽等語
    ，請求廢棄原裁定，駁回相對人之聲請。
二、按繼承開始時，繼承人有無不明，而無親屬會議或親屬會議未於一個月內選定遺
    產管理人者，利害關係人得聲請法院選任遺產管理人，並由法院依公示催告程序
    ，定六個月以上之期限，公告繼承人，命其於期限內承認繼承，民法第一千一百
    七十七條、第一千一百七十八條第一項及第二項定有明文。而所謂「繼承人有無
    不明」，係指被繼承人之直系血親卑親屬、配偶、父母、兄弟姊妹及祖父母『無
    一人出現』，究竟有無繼承人尚在不明狀態之情形而言（最高法院八十五年度台
    上字第二一○一號判決要旨參照）。
三、查被繼承人吳旭彬為相對人之員工，於民國七十一年十一月十七日搭乘直昇機自
    海洋颶風號鑽井船返回台北途中墜海溺斃，據其除戶戶籍謄本之記載，其出生別
    為「六男」，又其為未婚而父母均已死亡，故繼承人應為其兄弟五人，長兄吳慰
    文（又名吳乙明）及三兄吳慰光當時均健在，嗣分別於七十四年七月二十九日及
    八十一年九月三十日死亡，四兄則姓名不詳，次兄吳乙穆（又名吳焜耀）及五兄
    吳文昭據稱在香港，相對人曾於七十四年六月十五日在香港時報上刊登尋人啟事
    尋找吳乙穆及吳文昭，惟無結果，在吳慰光於八十一年九月三十日死亡前，有關
    被繼承人吳旭彬死亡理賠手續均吳慰光處理，業據相對人提出吳旭彬除戶戶籍謄
    本、吳旭彬因公殉職給付一覽表、被繼承人繼承系統表、吳慰光與吳精榮之戶籍
    謄本影本、吳乙明之死亡證明書（香港生死註冊處）影本、吳慰光除戶戶籍謄本
    影本、七十四年六月十五日香港時報報紙影本、相對人公司海域石油探勘處人事
    處函影本、中央信託局簽條影本、存證信函影本為證。是吳旭彬於七十一年十一
    月十七日死亡，繼承開始時，確有繼承人吳慰文、吳慰光，且由當時尚未死亡之
    吳慰光處理有關理賠事宜，從而於繼承開始時吳旭彬之繼承人，並非無一人出現
    ，揆諸開說明，與民法第一千一百七十七條規定之「繼承人之有無不明」不符，
    原法院以裁定指定抗告人為被繼承人吳旭彬之遺產管理人，尚有未洽。至繼承人
    吳慰光、吳慰文於被繼承人吳旭彬繼承開始後先後死亡，有無繼承人再為繼承不
    詳，則屬是否吳慰光、吳慰文有無繼承人不明之問題。是抗告人指摘原裁定不當
    ，聲明廢棄，為有理由。自應由本院予以廢棄改裁定如主文第二項所示。
四、據上論結，本件抗告為有理由，爰裁定如主文。
中      華      民      國    九十      年      七      月    三十      日
                              民事第十五庭
                                  審判長法  官  劉  靜  嫻
                                        法  官  李  錦  美
                                        法  官  吳  光  釗
右正本係照原本作成。
如不服本裁定，應於收受送達後十日內向本院提出抗告狀，並應繳納抗告費新台幣四
十五元正。
中      華      民      國    九十      年      七      月    三十一    日
~B        書記官  于  誠


司法院資訊處製作；財團法人民間司法改革基金會備份。
